臺灣高等法院臺南分院刑事裁定　　　　　　　　九十四年度交抗字第一五號　 Ｃ
　　　抗　告　人　甲　○　○
右列抗告人因聲明異議案件，不服中華民國九十四年一月十一日臺灣臺南地方法院交
通法庭裁定（九十三年度交聲字第五二七號，原處分案號：嘉監南字第裁七四—ＺＤ
Ｃ０００七八八號）提起抗告，本院裁定如左：
      主      文
抗告駁回。
      理      由
一、抗告意旨略以：依高速公路交通管制規則第廿七條規定，在高速公路上值勤車輛
    ，除實施便衣交通稽查所使用車輛外，應有明顯標識。抗告人遭舉發違規路段，
    並未設有明顯標識。故該執行採證結果不合法，亦違反行政程序第一條立法目的
    ，顯有違信賴保護云云。
二、按汽車行駛高速公路或設站管制之道路，而不遵管制規定者，處汽車駕駛人新台
    幣三千元以上六千元以下罰鍰，並記違規點數一點，道路交通管理處罰條例第三
    十三條第一項及第六十三條第一項第一款，分別定有明文。又汽車行駛高速公路
    應依速限標誌指示，高速公路交通管制規則第五條第一項，亦有明文。次按汽車
    駕駛人有其他違規行為，經以科學儀器取得證據資料者，當場不能或不宜攔截製
    單舉發者，得對汽車所有人逕行舉發處罰；而違反道路交通管理處罰條例第十二
    條至第六十八條之行為，由公路主管機關處罰之；前項處罰於裁決前，應給予違
    規行為人陳述機會。另道路交通管理處罰條例所定罰鍰之處罰，行為人接獲違反
    道路交通管理事件通知單後，不服舉發事實者，應於十五日內，向處罰機關陳述
    意見；其不依通知所定期限，前往指定處所聽候裁決，且未依規定期限繳納罰鍰
    結案或向處罰機關陳述意見者，處罰機關得逕行裁決之，道路交通管理處罰條例
    第七條之二第一項第六款、第八條第一項第一款、第二項及第九條第一項後段，
    亦有明確規定。
三、經查：
  (一)抗告人甲○○於九十三年七月十九日上午八點五十二分許，駕駛Ｃ八—０四九一
    號小客車，行經速限為時速一百公里國道一號高速公路南下三一一．四五公里處
    時，為國道公路警察局第四警察隊警員，以雷達測速照相儀器，測得其行車時速
    為一一二公里，有國道公路警察局公警局交字第ＺＤＣ０００七八八號舉發違反
    道路交通管理事件通知單、國道公路警察局第四警察隊九十三年九月十日公警四
    交訴字第０九三０００一五七六號函及九十三年十一月十二日公警國四交訴字第
    ０九三０００一八七五號函附測速採證照片在卷可憑（詳原審卷一一、一七至一
    九、二五至二八頁）。
  (二)次按本件執勤警員所使用雷達測速照相儀器，廠牌係：GATSOMETER，規格則為：
    13.450GHz（Ku-Band）照相式，並由經濟部標準檢驗局於九十二年九月十日檢定
    合格（檢定合格單碼：MM0000000A,B），有效期限至九十三年九月三十日止等情
    ，有經濟部標準檢驗局九十二年九月十日雷達測速儀檢定合格證書在卷可按（詳
    原審卷一九頁）。足見本件執勤警員所用雷達測速照相儀器，其準確度及正確性
    ，應均值得信賴，而無測速錯誤可能。準此，抗告人甲○○於前揭時地，其行車
    速度為時速一一二公里，應無疑義，則其行車速度顯已超過國道一號高速公路最
    高時速一百公里速限規定，而有超速不遵高速公路管制規定之違規行為屬實。
  (三)再者，交通警察掣單舉發違反道路交通管理處罰條例所列之違規事實，本質上為
    行政處分，係公務員基於職務上之權力，依法就特定之具體事件所為之具公法上
    效果之單方行政行為，基於公務員為公法上行為具有公信力之原則，該行政行為
    當可被推定為真正，其據以依法處分之事實認定，亦為正確。本此公信原則，乃
    立法者賦予行政機關制定違反道路交通事件統一裁罰基準及處理細則，使勤務警
    員得當機處分（如道路交通管理處罰條例第七條之二及高速公路交通管制規則第
    廿六條等規定），以達維護交通秩序、安全之行政目的；反之，若謂公務員一切
    行政行為均需預留證據，以證其實，則國家行政勢必窒礙難行，據此，刑事訴訟
    法就關於犯罪證據有關規定中，與屬行政秩序罰之交通違規裁罰本旨不合部分，
    自不在準用之列。是若無證據，足資證明執勤警員舉發有誤，或有捏造事實違法
    取締情事，則執勤警員本其維護交通秩序、安全職責所為舉發，自應受到合法、
    正確之推定。本件抗告人甲○○，既未能提出證據，以證明其無違規行為，僅空
    言未有違規，尚難認其辯解可採。本件抗告人違規行為，事證明確，堪以認定。
  (四)至抗告人甲○○辯稱：其所駕駛小客車，並無超速云云。然抗告人甲○○前述違
    規行為，係經國道公路警察局第四警察隊警員，以雷達式測速照相儀器，定點測
    速照相方式，取得超速之科學證據資料，而該科學證據資料，其準確度及正確性
    ，無庸置疑，已如前述。且依舉發警員取締方式，當場本無從對抗告人甲○○，
    加以攔截，製單舉發，自當符合道路交通管理處罰條例第七條之二第一項第六款
    規定，則舉發警員根據該科學證據資料，予以逕行舉發，經核並無任何違法或不
    當之處。而抗告人甲○○並未就本件雷達測速照相儀器進行測速過程，及對於超
    速車輛之認定，確有錯誤情形，提出相關事證，以供調查，且經核亦無其他證據
    ，足資證明本件舉發警員有捏造事實違法取締情事，故舉發警員本其維護交通秩
    序及道路行車安全職責，所為本件交通違規舉發內容，自可採信。從而，抗告人
    甲○○於前述時地，駕車行經最高速限為時速一百公里國道一號高速公路，確有
    超速而不遵高速公路管制規定違規行為，殆可認定。是抗告人甲○○上開所辯，
    委無足採。
  (五)另抗告人甲○○又辯稱：舉發單位未予其陳述意見機會，有違法律規定，而最高
    速限為時速一百公里限制，已超過一般處理原則，更違反行政程序法之法律原則
    及保留原則等內容云云。惟本件抗告人甲○○上述違規行為，係違反道路交通管
    理處罰條例第三十三條第一項規定，依法應由該管監理機關，即本件原處分機關
    處罰之，至前開國道公路警察局第四警察隊，則係僅就違規事實，予以製單舉發
    之舉發單位，並未直接對於違規行為人加以裁罰，要非處罰機關。而道路交通管
    理處罰條例第八條第二項固規定，應於裁決前，給予違規行為人陳述機會，而此
    係指公路主管機關，即本件原處分機關在裁決前，應予受處分人陳述機會，並非
    指舉發單位於製單舉發前，亦須讓違規行為人陳述意見。是抗告人甲○○辯稱，
    本件舉發單位未予其陳述意見機會，有違法律規定云云，即非有理。此外，高速
    公路於交流道入口處或速限變換處等各處，均會設置有明顯最高速限交通標誌，
    駕駛人駕車行駛於高速公路，本應密切注意各路段最高速限標誌，而國道一號高
    速公路行車速度上限，為時速一百公里，為一般駕駛人所熟知，且該最高速限設
    定，亦無任何不當。況高速公路全線最高速限應為多少，亦與行政程序法之法律
    原則及保留原則無涉。故抗告人甲○○所辯：舉發單位未予其陳述意見機會，有
    違法律規定，而最高速限為時速一百公里限制，已超過一般處理原則，更違反行
    政程序法之法律原則及保留原則云云，經核均非有理，而不足採。
  (六)綜上各情，抗告人甲○○於前述時地，駕駛小客車行駛於高速公路，超速而不遵
    管制規定之違規事實，應可認定。則原處分機關即嘉義區監理所臺南監理站，依
    道路交通管理處罰條例第三十三條第一項及第六十三條第一項第一款規定，對抗
    告人甲○○裁處罰鍰新台幣三千元，並記違規點數一點，洵屬適法。
五、至抗告意旨稱：依高速公路交通管制規則第廿七條規定，在高速公路上值勤車輛
    ，應有明顯標識，而本件舉發違規路段，並未設有明顯標識云云。惟依常情，國
    道警察於高速公路執行勤務時，所使用值勤車輛，均有明顯標識，可立即判斷為
    國道公路警察車，而有別於一般警車。抗告人空言指稱，舉發警員值勤車輛有違
    規定云云，尚難憑信。另本件值勤警員，已在測照點前方六百公尺處，設有「前
    有測速照相」標識牌，有國道公路警察局第四警察隊九十三年九月十日公警四交
    訴字第０九三０００一五七六函在卷可佐（詳原審卷一七頁）。抗告人稱本件舉
    發地點，未設明顯標識，違反舉發程序情事存在。倘屬為真，則此項事實存在之
    證明，並非難以舉證。然抗告人竟空言指稱，本件舉發程序有違規定云云，自難
    採信。是抗告人所辯，均無理由。
六、本院經核，原裁定認事用法，均無違誤，所為裁處亦稱妥適。抗告意旨，指摘原
    裁定不當，依上所述，為無理由，應予駁回。
據上論斷，爰依道路交通事件處理辦法第廿六條、刑事訴訟法第四百十二條，裁定如
主文。
中    華    民    國      九十四      年      二      月      十八      日
                                  臺灣高等法院臺南分院刑事第六庭
                                      審判長法官  蔡    崇  義
                                            法官  吳    永    宋
                                            法官  董    武    全
右正本證明與原本無異。
不得再抗告。
                                      法院書記官  黃    全    忠
中    華    民    國      九十四      年      二      月      二十一    日
